臺灣彰化地方法院民事判決　九十三年度訴字第四六六號
　　原　　　告　甲○○
　　法定代理人　丙○○
　　被　　　告　乙○○
右當事人間請求清償借款事件，本院於民國九十三年七月十五日言詞辯論終結，判決
如左：
    主      文
被告應給付原告新台幣貳佰拾伍萬元。
訴訟費用由被告負擔。
    事實及理由
一、本件原告起訴時係請求被告應給付原告新台幣（下同）二百三十六萬七千六百三
    十元，嗣於訴狀送達後九十三年七月十五日本院審理中，減縮追加請求之金額為
    被告應給付原告二百三十五萬元，核為減縮應受判決事項之聲明，合於民事訴訟
    法第二百五十五條第一項第三款規定，應予准許，合先敘明。
二、本件原告起訴主張：被告曾向原告（即被告之父）借貸現金一百萬元，另曾以原
    告之名義向第三人台中區中小企業銀行埔鹽分行（現已改制為台中商業銀行股份
    有限公司埔鹽分公司）借貸二百三十五萬元，嗣經相對人承諾償還上開借款予原
    告，前開二筆借款尚未清償之部分各為七十萬元及一百六十六萬元七千六百三十
    元，其中一萬七千六百三十元為利息，被告已開立支票給付，故請求被告依償還
    借款二百三十五萬元。茲因原告心神喪失，於八十八年十二月九日經過本院裁定
    宣告為禁治產人，該裁定於同年月二十日確定在案，並於八十九年九月八日依同
    本院八十九年度禁字第三號裁定說明由丙○○（原告之子）擔任原告之監護人，
    乃由法定代理人丙○○為原告提起本件訴訟。另原告於八十六年間即已中風，承
    認書上所載之清償方式係被告自己所為之承諾，並非經原告及被告之其餘兄弟所
    未同意等情，並聲明如主文所示。
三、被告則以：承諾書係伊所書寫無訛，伊確實有向原告借貸如承諾書上所載之金額
    ，雙方並未約定清償期限，其中一百萬元業已清償，另二百三十五萬元伊則向其
    餘兄弟承諾由將來繼承自原告之遺產中扣除，所欠之利息一萬七千六百三十元，
    已開立支票一張償還，故原告尚不能提前對伊請求償還借款，承諾書內容係伊自
    己對其他兄弟之承諾，並非經過原告所同意等語置辯，並聲明駁回原告之訴。
四、查原告主張被告曾向原告借貸現金一百萬元，另曾以原告之名義向第三人台中商
    業銀行股份有限公司埔鹽分公司借貸二百三十五萬元，二筆借款各有七十萬元及
    一百六十五萬元尚未清償，另一萬七千六百三十元之利息，被告已開立支票給付
    原告，原告因心神喪失，於八十八年十二月九日經過本院裁定宣告為禁治產人，
    該裁定於同年月二十日確定在案，並由本院八十九年九月八日八十九年度禁字第
    三號裁定說明由丙○○擔任原告之監護人等情，業據其提出被告所出具之承諾書
    、本院民事裁定為證，復為被告所不爭執，此部份主張堪信為真。
五、又查，被告雖辯稱：依承諾書所載，其所積欠原告之前開借款將來將由伊繼承自
    原告之遺產中扣除，故原告尚不得提前請求被告清償云云。惟查，系爭借貸契約
    款兩造並無約定清償期限，且承諾書係原告單方面製作，該清償方式並未經被告
    同意而約定等情，此為被告所自承，則被告所之承諾內容自不得拘束原告，是被
    告所辯洵無足採。按民法第四百七十八條規定：消費借貸未定返還期限者，借用
    人得隨時返還，貸與人亦得定一個月以上之相當期限催告返還。所謂貸與人得定
    一個月以上之相當期限催告返還，非謂貸與人之催告必須定有期限，祇須貸與人
    有催告之事實，而催告後已逾一個月以上相當期限者，即認借用人有返還借用物
    之義務（最高法院七十三年台抗字第四一三號判例請參照），本件原告既已對被
    告起訴（即聲請支付命令），支付命令狀繕本又於九十三年五月二十四日送達被
    告，自可認原告已對被告為催告，且截至本院第一審言詞辯論之日止，為時逾一
    個月以上，縱本件借貸未定有返還期限，亦可認原告之請求與民法第四百七十八
    條規定相符，被告至此即有返還借用物之義務。
六、綜上，原告依消費借貸關係主張被告應償還借款，於法有據。從而，原告請求被
    告給付二百三十五萬元，為有理由，應予准許。
七、結論：本件原告之訴為有理由，依民事訴訟法第七十八條，判決如主文。
中　　　華　　　民　　　國　　九十三　　年　　　七　　　月　　 三十 　　日
                                        民事第二庭
~B法　　　官　黃倩玲
右為正本係照原本作成。
如對本判決上訴，應於判決送達後二十日內向本院提出上訴狀（須附繕本）。
中　　　華　　　民　　　國　　九十三　　年　　　八　　　月　　　三　　　日
~B法院書記官　林憲男
